【裁判字號】    98,訴,530
【裁判日期】    981020
【裁判案由】    偽造文書等
【裁判全文】
臺灣苗栗地方法院刑事判決               98年度訴字第530號
公  訴  人  臺灣苗栗地方法院檢察署檢察官
被      告  乙○○
上列被告因偽造文書等案件，經檢察官提起公訴（97年度偵緝字
第189 號），被告於本院準備程序中就被訴事實為有罪之陳述，
經本院合議庭裁定由受命法官獨任進行簡式審判程序審理，判決
如下：
    主  文
乙○○犯如附表所列之罪，分別處如附表所示之刑。應執行有期
徒刑壹年，如易科罰金，以新臺幣壹仟元折算壹日。緩刑貳年，
並依本院98年度苗簡調字第247 號調解筆錄內容，向甲○○支付
新臺幣貳拾壹萬元。給付方式：(一)於98年9 月30日前給付新臺幣
伍萬元（業已給付）；(二)於98年10月30日前給付新臺幣萬元；
(三)自98年11月起至99年3 月止，按月於每月30日前給付新臺幣貳
萬陸仟元。如有一期未履行視為全部到期。扣案如附表編號7 所
示簽帳單特約商店存根聯上偽造之「甲○○」署押壹枚沒收。
    事  實
一、乙○○於民國96年4 月初某日，在其友人甲○○所經營、址
    設於苗栗縣頭份鎮○○路140 號之「新好鞋業」，利用為甲
    ○○看顧鞋店之機會，未經甲○○同意，取得甲○○所有中
    國信託商業銀行股份有限公司（下稱中國信託）卡號000000
    0000000000號信用卡、聯邦商業銀行股份有限公司（下稱聯
    邦銀行）卡號0000000000000000號信用卡各1 張後，竟意圖
    為自己不法所有，基於行使偽造私文書及詐欺取財之犯意，
    分別持前開甲○○之中國信託、聯邦銀行信用卡，於附表所
    示之時間，至如附表所示之特約商店，與明知乙○○並無刷
    卡消費之事實，僅以刷卡方式換取現金之范惠雯（陶壹沙化
    妝品有限公司負責人）及「MY CASH 」商店內某不詳年籍之
    成年人，共同基於為自己不法所有而行使業務上登載不實文
    書之犯意聯絡，由乙○○於附表所示特約商店人員業務上所
    作成、內容不實之簽帳單（一式二聯）顧客簽名欄內，偽造
    「甲○○」之署押各2 枚（含複寫），虛捏有該筆消費，並
    交付予附表所示特約商店人員，以「假消費，真刷卡換現金
    」之交易方式而行使，該等特約商店則將附表所示金額，扣
    除10％手續費後交予乙○○，繼而持以向中國信託、聯邦銀
    行請領刷卡帳款，致使發卡銀行均陷於錯誤，誤以為係甲○
    ○持信用卡在附表所示特約商店刷卡真實消費而撥付如附表
    所示之刷卡金額予各該特約商店，足以生損害於甲○○及中
    國信託、聯邦銀行等對於信用卡授權交易與管理之正確性（
    詳細刷卡消費時間、金額等詳如附表所示）。於各次刷卡換
    現金後，乙○○再將上開信用卡放回原處。嗣於96年6 月間
    ，因甲○○接獲上開銀行信用卡帳單後，發覺有異，經報警
    處理而循線查獲。
二、案經甲○○訴請苗栗縣警察局頭份分局報請臺灣苗栗地方法
    院檢察署檢察官偵查起訴。
    理  由
一、被告乙○○所犯為死刑、無期徒刑、最輕本刑為3 年以上有
    期徒刑以外之罪，亦非高等法院管轄第一審之案件，於準備
    程序進行中，被告就被訴事實為有罪之陳述，經告知被告簡
    式審判程序之旨，並聽取檢察官及被告之意見後，由合議庭
    裁定進行簡式審判程序。又簡式審判程序之證據調查，依刑
    事訴訟法第273 條之2 規定，不受同法第159 條第1 項、第
    161 條之2 、第161 條之3 、第163 條之1 及第164 條至第
    170 條規定之限制，再被告對於卷內之各項證據亦不爭執其
    證據能力，故卷內所列之各項證據，自得作為證據，合先敘
    明。
二、上開事實，業據被告乙○○於偵查、本院審理時坦承不諱，
    核與證人即告訴人甲○○於警詢、偵查時；證人即陶壹沙化
    莊品有限公司人員范惠雯於偵查時證述之情節相符，復有中
    國信託、聯邦銀行信用卡帳單資訊2 份、淘壹沙國際有限公
    司統一發票影本12份、偽簽甲○○署押之「MY CASH 」刷卡
    單影本1 紙及內政部警政署刑事警察局98年5 月12日刑鑑字
    第0980065330號鑑定書1 份在卷可稽，足認被告之供述確與
    事實相符，事證明確，被告犯行洵堪認定，應依法論科。
三、按持信用卡購物消費，須於信用卡之簽帳單顧客簽名欄上簽
    名後，將簽帳單中之商戶存根聯交還特約商店，以表示持卡
    人確認簽帳單上記載之交易標的及金額，並向發卡銀行請求
    撥付消費款項與特約商店之旨，是該簽帳單含有收據及請款
    單之性質，屬刑法第210 條之私文書，亦係特約商店業務上
    製作之文書。是核被告乙○○所為，係犯刑法第216 條、第
    215 條之行使業務上登載不實文書罪、同法第216 條、第21
    0 條之行使偽造私文書罪及同法第339 條第1 項之詐欺取財
    罪。被告於簽帳單上偽造署押之行為，係偽造私文書之部分
    行為，不另論罪；而其偽造後復持以行使，其偽造之低度行
    為已為行使之高度行為所吸收，亦不另論罪。被告乙○○與
    范惠雯、「MY CASH 」商店內某不詳年籍之成年人，就「假
    消費，真刷卡換現金」之行使業務登載不實文書、詐欺犯行
    部分，有犯意之聯絡，行為之分擔，均為共同正犯。又被告
    為達同一詐欺取財目的，而利用持有甲○○所申辦之前開中
    國信託、聯邦銀行信用卡之同一機會，於密接之時間內，在
    同一地點，接續偽造簽帳單並持以行使之行為，應各論以1
    個接續之詐欺、行使偽造私文書及業務登載不實文書犯行。
    被告冒刷信用卡，並進行「假消費，真刷卡換現金」之交易
    ，同時觸犯行使偽造私文書、共同行使業務登載不實文書及
    詐欺取財罪，其1 行為同時觸犯數罪名，均應依刑法第55條
    之規定，從一重以行使偽造私文書罪處斷。又其於附表所示
    各次行使偽造私文書之犯行，犯意各別，且無時空密接情形
    ，應予分論併罰。爰審酌被告素行良好，有臺灣高等法院被
    告前案紀錄表在卷足稽，卻不思以正當途徑獲取所需，盜刷
    告訴人甲○○信用卡，並以假消費，真換現金之方式獲取不
    法利益，影響甲○○之信用及發卡銀行之權益，並危害交易
    秩序，惟其犯後終能坦認犯行，使用信用卡期間有支付部分
    款項，並業與甲○○達成和解，有本院98年度苗簡調字第
    247 號調解筆錄在卷可稽（本院卷第30頁），頗具悔意，及
    衡酌其犯罪之動機、目的、手段等一切情狀，各量處如主文
    所示之刑，並諭知易科罰金之折算標準。另被告於附表編號
    1 、2 所示犯行之犯罪時間均在中華民國96年4 月24日以前
    ，合於減刑條件，應依中華民國96年罪犯減刑條例第2 條第
    1 項第3 款，減其刑期二分之一，並與不得減刑之部分定其
    應執行之刑，暨依司法院大法官會議解釋釋字第366 、662
    號解釋，諭知易科罰金之折算標準。（至被告雖於97年8 月
    22日經臺灣苗栗地方法院檢察署發布通緝，並於同年月27日
    為警緝獲到案等情，有臺中市警察局通緝案件移送書、臺灣
    苗栗地方法院檢察署通緝書、撤銷通緝書在卷可按，是被告
    係於前開減刑條例於96年7 月16日公布施行後，始經通緝，
    核與該條例第5 條所規定要件不符，自無該條之適用，被告
    前揭犯行仍得適用該條例予以減刑）。
四、再被告未曾受有期徒刑以上刑之宣告，有臺灣高等法院被告
    前案紀錄表及臺灣苗栗地方法院檢察署刑案資料查註紀錄表
    在卷可稽，其因一時短於思慮，致觸犯本案犯行，已與告訴
    人甲○○達成和解，業如前述，按期賠償告訴人損失，足見
    頗具悔意，經此次起訴審判後，當能知所警惕，信無再犯之
    虞，爰依刑法第74條第1 項第1 款規定，併予宣告緩刑2 年
    ，以啟自新，並依同條第2 項第3 款規定，諭知被告應依本
    院98年度苗簡調字第247 號調解筆錄內容向甲○○支付新臺
    幣21萬元。給付方式：(一)於98年9 月30日前給付5 萬元（業
    已履行）；(二)於98年10月30日前給付3 萬元；(三)自98年11月
    起至99年3 月止，按月於每月30日前給付2 萬6 千元。如有
    一期未履行視為全部到期。（此部分諭知得為強制執行名義
    ，被告如拒不履行而情節重大時，檢察官得依告訴人之聲請
    依刑法第75條之1 第1 項第3 款規定，向本院聲請撤銷其緩
    刑之宣告，附此敘明）。
五、扣案如附表編號7 所示消費簽帳單之特約商店存根聯，已因
    交予各特約商店而非屬被告所有，惟其上偽造之「甲○○」
    署押1 枚，屬偽造之署押，不問屬於被告與否，應依刑法第
    219 條宣告沒收之。至於附表編號1-6 所示刷卡消費，除上
    開簽帳單外，其餘簽帳單既未經扣案，且因時間久遠而逾越
    調閱期間，此有中國信託97年6 月9 日中信卡管調字第9706
    090001號函、聯邦銀行97年6 月6 日（97）聯信卡字第0345
    號函各1 份在卷可稽，亦無證據證明該等簽帳單仍然存在，
    為免日後執行之困難，該等簽帳單上偽造「甲○○」之署押
    ，爰不予宣告沒收。另特約商店交付被告收執之持卡人收執
    聯已經被告丟棄，此據被告於本院審理時供陳甚詳，並無證
    據證明該收執聯現仍存在，故不予沒收，亦附此敘明。
六、公訴意旨另略以：被告乙○○意圖為自己不法之所有，於96
    年4 月初之某日，趁好友甲○○託付，在苗栗縣頭份鎮○○
    路140 號甲○○所經營之「新好鞋業」店內幫忙看顧鞋店之
    際，在前開商店置納櫃內，竊取甲○○上開中國信託信用卡
    、聯邦銀行信用卡各1 張。因認被告乙○○除上開犯行外，
    另涉有刑法第320 條第1 項之竊盜罪嫌。惟按犯罪事實應依
    證據認定之，無證據不得推定其犯罪事實；又不能證明被告
    犯罪者，即應諭知無罪之判決，刑事訴訟法第154 條第2 項
    、第301 條第1 項分別定有明文。次按刑法第320 條第1 項
    之竊盜罪，以行為人基於為自己不法所有之意圖，竊取他人
    之動產，始足當之。如行為人無不法所有之意圖，取得他人
    之物為一時之用，或得謂之使用竊盜，與刑法上之盜罪有別
    （最高法院86年臺上字第4976號判決要旨參照）。經查：被
    告乙○○固不否認有於上開時、地使用告訴人甲○○之信用
    卡，惟於使用上開信用卡後業已自行放回原處乙節，業經證
    人即告訴人甲○○於本院審理陳述明確（見本院卷第18頁）
    ，是被告並無將該信用卡據為己有。又被告未經告訴人同意
    持用上開信用卡，其目的在以信用卡為「假消費，真刷卡換
    現金」之交易，而非將原屬告訴人甲○○所有之物竊為己有
    ，其僅係暫時供已使用而取得告訴人甲○○之前揭信用卡，
    用後即行歸還原處，足見其主觀上不具有不法所有之意圖，
    顯與刑法第320 條第1 項竊盜罪之構成要件有間，被告此部
    分行為，自難以該罪相繩。此外，復查無其他證據證明被告
    確有公訴人所指此部分之竊盜犯行，本應就此部分為被告無
    罪之諭知，惟公訴意旨認此部分與前揭有罪之行使偽造私文
    書、詐欺取財部分，有想像競合之裁判上一罪關係（見本院
    卷第50頁），爰不另為無罪之諭知。
據上論斷，應依刑事訴訟法第273條之1第1項、第299條第1項前
段，刑法第28條、第216 條、第210 條、第215 條、第339 條第
1 項、第55條、第51條第5 款、第41條第1 項前段、第74條第1
項第1 款、第2 項第3 款、第219 條，刑法施行法第1 條之1，
中華民國96年罪犯減刑條例第2 條第1 項第3 款、第7 條、第9
條，判決如主文。
本案經檢察官黃俊鳴到庭執行職務。
中    華    民    國    98    年    10    月    20    日
                  刑事第三庭    法  官  林佩儒
以上正本證明與原本無異。
如不服本判決應於收受判決後10日內向本院提出上訴書狀，並應
應敘述具體理由。其未敘述上訴理由者，應於上訴期間屆滿後20
日內向本院補提理由書(均須按他造當事人之人數附繕本)「切勿
逕送上級法院」。
                                書記官  陳玲君
中    華    民    國    98    年    10    月    20    日
附錄本案論罪科刑法條全文：
中華民國刑法第210條
偽造、變造私文書，足以生損害於公眾或他人者，處5 年以下有
期徒刑。
中華民國刑法第215條
從事業務之人，明知為不實之事項，而登載於其業務上作成之文
書，足以生損害於公眾或他人者，處3 年以下有期徒刑、拘役或
5百元以下罰金。
中華民國刑法第216條
行使第210 條至第215 條之文書者，依偽造、變造文書或登載不
實事項或使登載不實事項之規定處斷。
中華民國刑法第339條
意圖為自己或第三人不法之所有，以詐術使人將本人或第三人之
物交付者，處5 年以下有期徒刑、拘役或科或併科1 千元以下罰
金。
以前項方法得財產上不法之利益或使第三人得之者，亦同。
前二項之未遂犯罰之。
【附表】
┌──┬────┬────────┬────┬─────┬───────┬────────┐
│編號│刷卡時間│簽帳消費使用之信│刷卡商店│ 盜刷金額 │偽造署押之方式│  宣告刑        │
│    │        │卡              │        │（新臺幣）│及數量        │                │
├──┼────┼────────┼────┼─────┼───────┼────────┤
│ 1  │96/4/2  │中國信託商業銀行│淘壹沙化│22000元   │在一式二聯信用│乙○○犯行使偽造│
│    │        │卡號：          │粧品有限│          │卡簽帳單上持卡│私文書罪，處有期│
│    │        │0000000000000000│公司    │          │人簽名欄內，以│徒刑肆月，如易科│
│    │        │                │        │          │複寫方式偽造「│罰金，以新臺幣壹│
│    │        │                │（新竹市│          │甲○○」之署押│仟元折算壹日；減│
│    │        │                │東區東南│          │共2 枚。      │為有期徒刑貳月，│
│    │        │                │街104 號│          │（未扣案）    │如易科罰金，以新│
│    │        │                │1樓 ）  │          │              │臺幣壹仟元折算壹│
│    │        │                │        │          │              │日。            │
├──┼────┼────────┼────┼─────┼───────┼────────┤
│ 2  │96/4/12 │中國信託商業銀行│同上    │25000元   │同上          │乙○○犯行使偽造│
│    │        │卡號：          │        │          │              │私文書罪，處有期│
│    │        │0000000000000000│        │          │              │徒刑肆月，如易科│
│    │        ├────────┼────┼─────┼───────┤罰金，以新臺幣壹│
│    │        │聯邦商業銀行    │同上    │28000元   │同上          │仟元折算壹日；減│
│    │        │卡號：          │        │          │              │為有期徒刑貳月，│
│    │        │0000000000000000│        │          │              │如易科罰金，以新│
│    │        │                │        │          │              │臺幣壹仟元折算壹│
│    │        │                │        │          │              │日。            │
├──┼────┼────────┼────┼─────┼───────┼────────┤
│ 3  │96/4/27 │中國信託商業銀行│同上    │28000元   │同上          │乙○○犯行使偽造│
│    │        │卡號：          │        │          │              │私文書罪，處有期│
│    │        │0000000000000000│        │          │              │徒刑肆月，如易科│
│    │        ├────────┼────┼─────┼───────┤罰金，以新臺幣壹│
│    │        │聯邦商業銀行    │同上    │28000元   │同上          │仟元折算壹日。  │
│    │        │卡號：          │        │          │              │                │
│    │        │0000000000000000│        │          │              │                │
├──┼────┼────────┼────┼─────┼───────┼────────┤
│ 4  │96/4/29 │中國信託商業銀行│同上    │26000元   │同上          │乙○○犯行使偽造│
│    │        │卡號：          │        │          │              │私文書罪，處有期│
│    │        │0000000000000000│        │          │              │徒刑肆月，如易科│
│    │        ├────────┼────┼─────┼───────┤金，以新臺幣壹仟│
│    │        │聯邦商業銀行    │同上    │26000元   │同上          │元折算壹日。    │
│    │        │卡號：          │        │          │              │                │
│    │        │0000000000000000│        │          │              │                │
├──┼────┼────────┼────┼─────┼───────┼────────┤
│ 5  │96/4/30 │中國信託商業銀行│同上    │27000元   │同上          │乙○○犯行使偽造│
│    │        │卡號：          │        │          │              │私文書罪，處有期│
│    │        │0000000000000000│        │          │              │徒刑肆月，如易科│
│    │        ├────────┼────┼─────┼───────┤金，以新臺幣壹仟│
│    │        │聯邦商業銀行    │同上    │25000元   │同上          │元折算壹日。    │
│    │        │卡號：          │        │          │              │                │
│    │        │0000000000000000│        │          │              │                │
├──┼────┼────────┼────┼─────┼───────┼────────┤
│ 6  │96/5/3  │中國信託商業銀行│同上    │27000元   │同上          │乙○○犯行使偽造│
│    │        │卡號：          │        │          │              │私文書罪，處有期│
│    │        │0000000000000000│        │          │              │徒刑肆月，如易科│
│    │        ├────────┼────┼─────┼───────┤金，以新臺幣壹仟│
│    │        │中國信託商業銀行│同上    │8000元    │同上          │元折算壹日。    │
│    │        │卡號：          │        │          │              │                │
│    │        │0000000000000000│        │          │              │                │
│    │        ├────────┼────┼─────┼───────┤                │
│    │        │聯邦商業銀行    │同上    │32000元   │同上          │                │
│    │        │卡號：          │        │          │              │                │
│    │        │0000000000000000│        │          │              │                │
├──┼────┼────────┼────┼─────┼───────┼────────┤
│ 7  │96/6/29 │聯邦商業銀行    │MY CASH │13560元   │在一式二聯信用│乙○○犯行使偽造│
│    │        │卡號：          │（臺中市│          │卡簽帳單上持卡│私文書罪，處有期│
│    │        │0000000000000000│北區太原│          │人簽名欄內，以│徒刑肆月，如易科│
│    │        │                │路1 段53│          │複寫方式偽造「│金，以新臺幣壹仟│
│    │        │                │2 號5樓 │          │甲○○」之署押│元折算壹日。扣案│
│    │        │                │之2）   │          │共2 枚。      │商店存根聯上偽造│
│    │        │                │        │          │（扣得商店存根│之「甲○○」署押│
│    │        │                │        │          │聯）          │壹枚沒收。      │
└──┴────┴────────┴────┴─────┴───────┴────────┘


司法院資訊處製作；財團法人民間司法改革基金會備份。
